臺灣板橋地方法院刑事判決　　　　　　　　　　　　　九十一年度訴字第六二三號
　　公　訴　人　臺灣板橋地方法院檢察署檢察官
　　被　　　告　戊○○
　　　　　　　　己○○
　　　　　　　　庚○○
　　共　　　同
　　選任辯護人　陳秀卿
　　　　　　　　林世芬
　　被　　　告　丙○○
　　　　　　　　乙○○
右列被告因重傷害案件，經檢察官提起公訴（九十年度偵字第一五０四三號），本院
判決如左：
    主  文
戊○○共同傷害人之身體，處有期徒刑肆月，如易科罰金以佰元折算壹日。又共同
毀損他人自用小客車，足以生損害於他人，處有期徒刑參月，如易科罰金以參佰元折
算壹日。應執行有期徒刑陸月，如易科罰金以參佰元折算壹日。
己○○共同傷害人之身體，處有期徒刑壹年。又共同毀損他人自用小客車，足以生損
害於他人，處有期徒刑參月。應執行有期徒刑壹年貳月。
庚○○共同傷害人之身體，處有期徒刑陸月，如易科罰金以佰元折算壹日。又共同
毀損他人自用小客車，足以生損害於他人，處有期徒刑參月，如易科罰金以參佰元折
算壹日。應執行有期徒刑捌月，如易科罰金以參佰元折算壹日。
丙○○共同傷害人之身體，處有期徒刑肆月，如易科罰金以佰元折算壹日。
乙○○共同傷害人之身體，累犯，處有期徒刑參月，如易科罰金以佰元折算壹日。
    事  實
一、戊○○於民國八十四年間因過失致死罪，經臺灣高雄地方法院判處有期徒刑六月
    確定，嗣於八十四年十月二十日易科罰金執行完畢，其積欠丙○○新台幣（下同
    ）三千元之賭債未償還，於九十年二月二十日十七時三十分許，丙○○及綽號「
    阿慶」之朋友一起搭乘朋友乙○○（於八十八年間因重利案，經臺灣高等法院判
    處有期徒刑五月確定，嗣於八十八年七月二十三日易科罰金執行完畢）駕駛之車
    號Z6─2999號自用小客車，欲前往台北縣林口鄉竹林寺遊玩，丙○○於途中臨時
    起意要去戊○○住處討債，遂在臺北縣林口鄉○○路八二號戊○○住處前下車，
    獨自去向戊○○討債，詎戊○○與丙○○二人言語不合起爭執，遂相互攻擊，戊○○受有頭部外傷合併顏面割傷三公分；隨後，己○○（戊○○之弟）及庚○○
    （戊○○之父親）見狀，遂與戊○○為共同重傷害之犯意聯絡，由庚○○持鐵棍
    將丙○○打倒在地，己○○持刀砍擊丙○○之前胸及右上肢，丙○○因而受有前
    胸切割傷、右側上肢外傷性開放性骨折及不完全截肢之重大傷害；乙○○駕車在
    附近等候，見狀遂下車（綽號「阿慶」之人則下車離去），與丙○○為共同傷害
    犯意連絡，協助丙○○而與己○○互相攻擊，己○○因而受有兩側前臂、左大腿
    瘀血、頭皮裂傷六公分之輕傷害。當時，丙○○見自己右側上肢遭到截肢且開放
    性骨折而大量出血，緊急向乙○○求救，乙○○遂奮力搶救丙○○上車，欲發動
    車輛前往醫院急救，然戊○○、己○○、庚○○三人欲阻止其等離去，遂又共同
    基於毀損之犯意聯絡，以所持之鐵棍及刀子敲擊乙○○所駕駛之車號Z6─2999號
    車輛，致該車輛玻璃、後視鏡、門把外橡皮、車頂雨槽條、車門泥槽、車燈、車
    身板金等處均毀損。
二、案經戊○○、己○○、丙○○、乙○○訴由台北縣政府警察局新莊分局報請臺灣
    板橋地方法院檢察署檢察官偵查起訴。
    理  由
一、訊據被告戊○○、己○○、庚○○、丙○○、乙○○均矢口否認有何犯行，被告
    載文忠辯稱：丙○○先傷害伊，伊倒在地上，因此未看清楚後來發生的事云云；
    被告己○○辯稱：丙○○與乙○○及另三人一起衝到伊家中，先傷害戊○○，接
    著又持刀傷害伊，伊有拿棍子敲打乙○○的車輛，因為乙○○開車要撞伊云云；
    被告庚○○辯稱：伊當時在樓上清潔房屋，未看見雙方打鬥情形，後來伊下樓去
    ，才看到一片血跡云云；被告丙○○辯稱：伊當天偕乙○○前往林口鄉竹林寺，
    後來想去向戊○○討賭債，伊在戊○○住處前的漁攤，看見戊○○與庚○○在該
    處賭博，伊就向戊○○討債，戊○○不高興而打伊，在旁邊擺檳榔攤的己○○見
    狀亦拿刀子要砍伊，伊要跑時，庚○○拿鐵棍從後面把伊打倒，己○○因此持刀
    砍伊前胸及右手，伊的前胸被砍得很深，右手亦被砍斷而大量出血，乙○○將伊
    扶上車而要載伊去醫院急救，卻被庚○○父子及其等檳榔攤圍賭的人阻止，車輛
    被他們包圍砸壞玻璃及板金云云；被告乙○○辯稱：當天伊去丙○○家中聊天，
    後來開車要戴丙○○去林口竹林寺，途中遇見「阿慶」，遂上車共同前往，丙○○途中說要去索討債務，遂在戊○○住處前單獨下車，伊在車上看見丙○○與戊○○在檳榔攤前打起來，己○○與庚○○亦持刀棍砍擊丙○○，丙○○的手被砍
    斷而血流如注，伊下車要去救丙○○，卻被戊○○等人壓在地上圍毆，此時阿慶
    可能趁亂先離去，丙○○當時求救說他的手斷了，伊趕緊送伊上車而要載去醫院
    急救，但戊○○等人卻圍住伊車輛而砸壞伊車輛的玻璃及板金，伊送丙○○去醫
    院時，醫院說如果再晚十分鐘就會休克死亡云云。
二、經查，（一）右揭被告戊○○、己○○、庚○○共同傷害丙○○之身體及毀損乙○○之車輛事實，業據告訴人丙○○及乙○○於警訊偵查及本院審理時指訴歷歷
    ，並有丙○○受傷之診斷證明書一紙、乙○○之汽車維護派工單一紙（在偵查卷
    第二三頁、第三六頁）可證；又本院函請醫院就丙○○之傷害說明，經醫院函復
    稱：「黃君係於九十年二月二十日至本院住院治療，當時診斷為右手臂不完全截
    肢及前胸切割傷，九十一年五月九日回診時，為右手末端橈尺關節重建手術後約
    一個月，當時仍有右手臂內旋及外轉功能障礙，右手肘之彎曲與伸直部分功能喪
    失，右手指伸直及彎曲之功能部分喪失，另病患目前仍須持續門診追蹤，尚無法
    評估其預後」等語，此有長庚紀念醫院出具之函文一件（在本院審理卷內）可證
    。（二）右揭被告丙○○與乙○○共同傷害戊○○、己○○身體之事實，業據告
    訴人戊○○、己○○於警訊偵查及本院審理時指訴不移，並有其等受傷之診斷證
    明書二紙（在偵查卷第二四、二五頁）可證。又告訴人己○○於本院審理時指稱
    ：被告丙○○與乙○○及另三人共同持刀棍衝入砍傷伊云云，並以證人戴文福、
    丁○○、甲○○為證；然查，證人戴文福與被告戊○○、己○○為兄弟關係，證
    人甲○○與丁○○與戴氏家人有密切交往關係，其等證詞仍應參照客觀情況證據
    為評價，本件於衡量被告丙○○受到幾乎斷臂及前胸切割之嚴重傷害，而乙○○
    所駕駛車輛亦遭到嚴重損害，而被告戊○○與己○○卻僅受到輕微傷害瘀裂傷，
    堪認雙方互毆人數係相當懸殊，丙○○及乙○○方面之人數應遠少於戴氏家人方
    面之人數；復參以被告雙方均稱其等素無深仇大恨，本件完全起因於丙○○向戊○○索討三千元賭債，按社會常情而言，若僅為區區三千元賭債而索討，被告丙○○當不可能勞動朋友多人備持刀棍衝至他人住處討債三千元，是以告訴人戊○○、己○○之指訴及其等之證人，無非為其等傷害犯行飾卸，尚難遽以採信。依
    上開調查，被告等人所辯，均無非事後畏罪之詞，不足採信。本件事證明確，被
    告等犯行堪以認定。
二、核被告戊○○、己○○、庚○○所為係犯刑法第二百七十七條第一項之傷害罪及
    刑法第三百五十四條之毀損罪。公訴人謂被告戊○○、己○○、庚○○所為係犯
    刑法第二百七十七條第一項之重傷害罪云云，惟按刑法第十條第一項第四款所稱
    「毀敗一肢以上之機能」，係指肢體因傷害之結果，完全喪失其效用者而言，如
    經過相當之診治而能回復原狀，或雖不能回復原狀而僅減衰其效用者，因非已達
    全部喪失效用之程度，尚與該款規定之重傷條件不合，本件被害人丙○○手臂受
    有不完全截肢之傷害，其右手臂內旋及外轉功能障礙，右手肘之彎曲與伸直部分
    功能喪失，右手指伸直及彎曲之功能部分喪失，惟其目前仍須持續門診追蹤，尚
    無法評估其預後，已如上述，是以尚難遽此認定已達毀敗一肢以上之機能程度，
    核被告戊○○、己○○、庚○○所為應係犯刑法第二百七十七條第一項之罪，公
    訴人認其係犯同法第二百八十七條之罪，起訴法條容有未洽，應予變更。被告丙○○與乙○○所為，均係犯刑法第二百七十七條第一項之傷害罪。被告戊○○、
    己○○、庚○○三人間就傷害及毀損犯行，有犯意聯絡及行為分擔，為共同正犯
    。被告丙○○與乙○○二人間，有犯意聯絡及行為分擔，為共同正犯。又被告戊○○、己○○、庚○○所犯傷害及毀損罪，犯意各別，行為亦殊，應予分論併罰
    。又被告於八十八年間因重利案，經臺灣高等法院判處有期徒刑五月確定，嗣於
    八十八年七月二十三日易科罰金執行完畢，此有臺灣高等法院檢察署刑案紀錄簡
    覆表在卷可按，其於五年內再犯本件有期徒刑以上之罪，為累犯，應依法加重其
    刑。爰審酌被告戊○○係受索討賭債而先與丙○○起爭執而徒手互毆之動機及手
    段較輕，被告己○○持刀嚴重砍傷丙○○之手臂及前胸之手段較暴力且傷害性嚴
    重，被告庚○○持棍打倒丙○○而使己○○便利持刀加害之手段，及被告己○○
    與庚○○係為家人戊○○復仇而傷害之動機，其中被告庚○○年齡已六十三歲之
    情形，及被告丙○○為索討賭債而與人衝突之動機，被告乙○○係臨時起意而參
    與之動機，及其等犯罪時所受之刺激及其等品行、生活狀況、智識程度、犯罪所
    生之損害，及犯罪後態度等一切情狀，分別量處如主文所之刑，並就被告己○○
    外之其餘被告諭知易科罰金之折算標準，並就被告戊○○、己○○、庚○○三人
    定其應執行刑。
據上論斷，應依刑事訴訟法第二百九十九條第一項前段、第三百條、刑法第二百七十
七條第一項、第三百五十四條、第二十八條、第四十七條、第四十一條第一項前段、
第五十一條第五款、罰金罰鍰提高標準條例第一條前段、第二條，判決如主文。
本案經檢察官孫治平到庭執行職務。
中      華      民      國    九十一    年      八      月      六      日
                                    臺灣板橋地方法院刑事第二庭
                                        法  官  黃  惠  瑛
右正本證明與原本無異。
如不服本判決，應於判決送達後十日內，向本院提出上訴狀。
                                        書記官  孫  治  華
中      華      民      國    九十一    年      八      月      九      日
附錄本案論罪科刑法條全文：
刑法第二百七十七條
傷害人之身體或健康者，處三年以下有期徒刑，拘役或一千元以下罰金。
犯前項之罪，因而致人於死者，處無期徒或七年以上有期徒刑；致重傷者，處三年以
上十年以下有期徒刑。
刑法第三百五十四條
毀棄、損壞前二條以外之他人之物或致令不堪用，足以生損害於公眾或他人者，處二
年以下有期徒刑、拘役或五百元以下罰金。
